【裁判字號】    92,上訴,1496
【裁判日期】    920717
【裁判案由】    違反毒品危害防制條例
【裁判全文】
臺灣高等法院刑事判決                          九十二年度上訴字第一四九六號
    上  訴  人
    即  被  告  甲○○
    選任辯護人  李晉安律師
右上訴人因違反毒品危害防制條例案件，不服臺灣新竹地方法院九十一年度訴字第四
一八號，中華民國九十二年四月一日第一審判決（起訴案號：臺灣新竹地方法院檢察
署九十一年度偵字第八九五號），提起上訴，本院判決如左：
    主  文
原判決撤銷。
甲○○持有第一級毒品，處有期徒刑壹年。
扣案之第一級毒品海洛因淨重伍拾貳點貳肆公克，沒收銷燬之。包裝紙拾張（計重
伍點肆玖公克）沒收。
    事  實
一、甲○○明知海洛因係屬毒品危害防制條例第二條第二項第一款之第一級毒品，不
    得持有，竟於民國（下同）九十一年一月上旬某日，在新竹市○○路四六八號十
    二樓之三（公訴人誤載為十二樓之五）之租屋處，收受綽號「大頭」之曾啟信所
    寄放之第一級毒品海洛因十三包（毛重五七．七三公克，淨重五二．二四公克）
    ，而非法持有。嗣於同年二月六日晚上十時四十分許為警經甲○○同意搜索而在
    上址查獲，並扣得上揭第一級毒品海洛因十三包。
二、案經新竹市警察局第一分局報請臺灣新竹地方法院檢察署檢察官偵查起訴。
    理  由
一、訊據上訴人即被告甲○○供承據警員指稱有於右揭時地在其右開租屋處搜獲右述
    毒品海洛因十三包之事實，惟辯稱：警員並未經伊同意及無搜索票即入內違法搜
    索，而伊於警訊時，因伊不配合，警員脅迫伊吞金項鍊與佛珠，還用言語恐嚇伊
    ，說如果不配合要再栽贓給伊，伊才會說是綽號「大頭」之曾啟信將毒品海洛因
    放在伊處，且警訊時也沒有錄音云云，查：
(一)本件係於九十一年二月六日晚上十時四十分許，由新竹市警察局第一分局偵查員
    李寶龍、劉定宏及鍾金國三人，根據線報而前往被告位於新竹市○○路四六八號
    十二樓租屋處，按鈴後由被告應門，三人出示證件表明身分後，被告出於自願性
    同意警員入內搜索一節，除據證人即查獲警員李寶龍、劉定宏及鍾金國於原審法
    院調查時證述明確外（見原審卷九十一年八月二十六日訊問筆錄），並有當日之
    扣押筆錄一份在卷可稽（見偵查卷第十一頁），而依該扣押筆錄上之執行理由載
    明：經執行人員出示證件表明身份後，由受搜索人出於自願性搜索，並自動提出
    交付海洛因、分裝袋、電子磅秤等贓證物等語，而被告並於執行之依據欄內之「
    經受搜索人出於自願性同意搜索」下之受搜索人簽名捺印欄簽名並捺其指印，另
    分別於執行結果欄內、在場人簽名欄下簽名並捺印，足見證人李寶龍、劉定宏及
    鍾金國等人係經被告同意後始於上揭時地執行搜索，雖該搜索之執行有下列二處
    程序瑕疵：一、執行結果處，被告雖係簽名在「經搜索未發現應扣押物，並付與
    無應扣押之物證明書」項下，二、交付被告收執之扣押物品收據上之日期誤繕為
    九十一年二月四日，然查依卷附之扣押筆錄上所載，警員李寶龍、鍾金國及劉定
    宏於搜索後，在「執行結果欄」內即勾選「發現應行扣押物，已扣押並付與扣押
    物收據，經扣押之物如扣押品目錄表」乙項，而被告上揭租屋處經警搜索後，查
    獲「海洛因十四包、分裝袋二百九十只及電子磅秤乙台」等物，卷附之新竹市警
    察局第一分局扣押物品收據所附之扣押物品目錄表上所載之海洛因、分裝袋及電
    子磅秤等物，經查即係經警於九十一年二月六日晚間十時四十分許前往被告上揭
    租屋處所查獲之物，是本件既係出於被告之同意搜索，並無何違法之處，雖被告
    在搜索扣押筆錄上，誤簽名在「經搜索未發現應扣押物，並付與無應扣押之物證
    明書」項下及交付被告收執之扣押物品收據上之日期誤繕為九十一年二月四日，
    惟此乃係程序上之疏誤，並不因之影響此次搜索之證據能力。
(二)證人即當日搜索之警員李寶龍、劉定宏及鍾金國三人於原審法院審理時到庭均否
    認有對被告為刑求，並均證稱：「是她自己配合將東西拿出來，還交代上游，她
    又是女孩子，我們不會對她刑求」等語（見原審卷九十一年八月二十六日訊問筆
    錄），而查若依被告所辯伊因不配合警察之要求，經警脅迫吞食項鍊及佛珠，並
    以言詞恐嚇云云，則被告既經警為如此不公平之對待，於經警將其移送檢察官偵
    訊時，又何以未即向檢察官指述遭警刑求，且於檢察官聲請原審法院羈押時，復
    亦未向承辦法官敘及遭警刑求之事，而經原審法院向台灣新竹看守所函查結果，
    被告於九十一年二月八日凌晨入所時並未向所方人員陳述有吞食佛珠及項鍊之情
    ，而於同年月十日始向該所值班管理員口述有吞食金項鍊一條、佛珠一串，嗣於
    二月十一日排泄物中發現金項鍊一條、二月十二日排泄物中發現佛珠十三顆，經
    該所管理員親自目視後，將該等物品洗潔後，依規定程序託交保管等情，有該所
    九十一年九月十七日竹所戒字第０九一０００二三三七號函在卷可參，惟此被告
    所述吞食佛珠及項鍊已在警訊三日之後，且若被告於九十一年二月七日上午經警
    言語恐嚇並脅迫吞食圓潤之佛珠及項鍊，又何以遲至同年月十一日及十二日始行
    排出，且查警員若欲對被告施以刑求，又何有脅迫被告吞食佛珠、項鍊以遺留刑
    求跡證之理（以Ｘ光拍攝即可發現該佛珠、項鍊之所在），且若被告係遭警以言
    語恐嚇及脅迫吞食佛珠、項鍊而為不實之陳述，其又何以於檢察官偵查時及檢察
    官聲請原審法院羈押時，於值日法官訊問時，仍坦承持有上揭毒品之情事，是被
    告所辯因遭警以言語恐嚇及脅迫吞食佛珠、項鍊而為不實之供述云云，是否屬實
    ，實非無疑。
(三)按刑事訴訟法第一百條之一第一項、第一百條之二之規定，司法警察（官）詢問
    犯罪嫌疑人，除有急迫情況且經記明筆錄者外，應全程連續錄音；必要時，並應
    全程連續錄影，本件被告陳俊郎於警訊時自白犯行，嗣雖改稱警訊筆錄內容不實
    在云云，而其無非以於警訊時未全程錄音為據，按刑事訴訟之目的固重在發見實
    體真實，其手段應合法正當，以保障人權，依刑事訴訟法第二百二十九條至第二
    百三十一條之規定，司法警察（官）有調查犯罪嫌疑人犯罪情形及蒐集證據之職
    權，而得詢問犯罪嫌疑人，而依同法第一百條之二準用同法第一百條之一第一項
    之規定，司法警察（官）詢問犯罪嫌疑人，除有急迫情況且經記明筆錄者外，應
    全程連續錄音；必要時，並應全程連續錄影；考其立法目的，在於建立詢問筆錄
    之公信力，並擔保詢問程序之合法正當；亦即在於擔保犯罪嫌疑人對於詢問之陳
    述係出於自由意思及筆錄所載內容與其陳述相符（參照最高法院八十八年台上字
    第五七六二號判決），查證人李寶龍、劉定宏及鍾金國三人於偵查時均證稱警訊
    筆錄之製作未錄音等語（見偵查卷第一三九頁），嗣於原審法院調查時亦到庭證
    稱無法確定有錄音等語（見原審卷九十一年八月二十六日訊問筆錄），且查並無
    警訊錄音帶附卷，是本件製作警訊筆錄時並未錄音，應堪認定，然查被告於警訊
    時既無受刑求或其他不當之取供之情事，而係出自其任意性所為供述，是縱警員
    製作警訊筆錄時未依上揭規定錄音而有瑕疵，亦不因之影響被告自白之任意性，
    該警訊筆錄仍具證據能力。
二、訊據上訴人即被告甲○○否認有右揭非法持有第一級毒品害洛因之犯行，辯稱：
    警員說在伊住處搜獲毒品海洛因，但這些東西並不是伊的，伊也不知道毒品從何
    而來的云云，惟查被告於警訊、偵查中及原審法院法官為羈押訊問時均供承非法
    持有上揭毒品海洛因之事實，綜其先後所供，該海洛因十三包是綽號『大頭』之
    曾啟信，在九十一年一月中旬，以因帶在身上不方便，被告基於情誼而代其保管
    （參見偵查卷第七十至七二頁、原審九十一年度聲羈字第三二號卷第四頁），並
    有經警於上揭時地經被告同意搜索而查獲之毒品海洛因十三包扣案可稽（經查獲
    白色粉末十四包，送請法務部調查局鑑定結果，發現其中十三包均含第一級毒品
    海洛因成分，合計淨重五二．二四公克（包裝重五‧四九公克，另一包則未發現
    法定毒品成分，有該局九十一年三月十二日調科壹字第一００００一二一六號鑑
    定通知書一紙在卷可稽－見偵查卷第一一九頁），嗣被告雖以不知該毒品海洛因
    從何而來，是警員自己說從伊住處搜獲等語為辯（意指該毒品海洛因非無可能是
    警員自己拿來的），然查本件係因警接獲匿名男子電話報案指稱：有一孫新葉之
    人販毒，一女子綽號「三嫂」之甲○○與孫新葉有關，在新竹市○○路四六八號
    十二樓之三居住，以該處作為販毒之據點，並由綽號「小黑」之男子替其販毒等
    語，遂由警員李寶龍、鍾金國及劉定宏於九十一年二月六日前往埋伏查緝，而於
    當晚十時四十分許，經向被告出示證件告知來意，並徵得被告之同意進入被告住
    處，渠等就在茶几看到毒品，告訴被告請她將毒品拿出來，被告就自動的從她座
    位右手邊之矮櫃第一個抽屜拿出用夾鏈袋裝的一小包毒品，後來又從座位左手邊
    之衣櫥下層右邊門裡面的大型購物袋裡拿出其他毒品等情，此據證人李寶龍、鍾
    金國及劉定宏於原審法院調查時證述在卷（見原審卷第八六頁、第八七頁），被
    告並即於警訊時自白非法持有毒品海洛因之犯行，嗣於偵查中復供承查獲之毒品
    海洛因十四包、分裝袋二九０個、電子磅秤等物是綽號「大頭」之曾啟信說帶在
    身上不方便寄放在伊住處，曾啟信是在販賣毒品海洛因，伊是基於情誼而幫他保
    管等語（見偵查卷九十一年二月七日訊問筆錄），而經原審法院於九十一年九月
    二十三日勘驗該偵訊錄音帶結果，發現內容核與當日偵訊筆錄所載之內容相同，
    有該勘驗筆錄在卷可稽（見原審卷第一三二頁），被告事後翻異前詞否認其上揭
    詞，殊無足採，事證明確，被告犯行，洵堪認定。
三、核被告甲○○所為係犯毒品危害防制條例第十一條第一項之持有第一級毒品海洛
    因罪。至公訴人認被告係犯同法第五條第一項之意圖販賣而持有第一級毒品罪嫌
    ，惟查被告於警訊及偵審時否認有意圖販賣而持有毒品之犯行，其上揭於警訊、
    偵查中及原審法院法官為羈押訊問時所供乃係基於與綽號「大頭」者之情誼，而
    代為保管系爭毒品，雖其供稱知悉綽號「大頭」者在販賣毒品，惟並無積極證據
    足資證明被告與綽號「大頭」者間具有何共同持有毒品後意圖販賣之犯意聯絡或
    行為分擔，況綽號「大頭」之曾啟信於偵查中否認認識被告（參偵查卷第一四七
    頁、第一四八頁），且經原審法院分別函查被告及曾啟信所留之行動電話通聯紀
    錄結果，亦查無其二人間有通話紀錄以證其二人間之關係，有中華電信股份有限
    公司新竹營運處九十一年七月三日新營密（九一）字第一四五號函覆單、遠傳電
    信股份有限公司風險管制中心九十一年七月十七日之傳真暨所附之雙向通聯資料
    在卷可稽，是並無何積極證據足證被告與綽號「大頭」者間具有何共同販賣毒品
    之意圖，而亦無證據以資認定被告有販賣毒品之意圖，是尚難僅因被告代綽號「
    大頭」者保管系爭毒品及經警於其住處查獲分裝袋及電子磅秤等物，即遽認被告
    非單純持有系爭毒品而係意圖販賣而持有系爭毒品，是既無法形成被告意圖販賣
    而持有第一級毒品海洛因之確信，本於「罪證有疑，利於被告」之原則，應認被
    告之行為僅能認定係持有第一級毒品海洛因，公訴人認被告之行為係犯毒品危害
    防制條例第五條第一項之意圖販賣而持有第一級毒品罪，尚有未洽，惟起訴之社
    會基本事實相同，爰依法變更起訴法條。原審以被告上述犯行，事證明確予以論
    罪科刑，固非無見，惟查：（一）本件經警查獲之白色粉末十四包，經送鑑定僅
    其中十三包含有第一級毒品海洛因成分，淨重五二．二四公克，原審認查獲海洛
    因十四包，核與事實不符，尚有未洽﹔（二）被告於警訊時，製作警訊筆錄之警
    員雖未依規定錄音，惟被告於警訊時既係出自其任意性所為供述，所述又與事實
    相符，是縱警員製作警訊筆錄未錄音，亦不因之影響被告自白之任意性，該警訊
    筆錄仍具證據能力（參照最高法院八十八年台上字第五七六二號、九十一年台上
    字第五二０八號判決），原審法院亦認被告於警訊時之供述非經警以不正方法而
    為，係出於其自由意志而為，惟以警員於製作警訊筆錄時未經錄音而否認該警訊
    筆錄之證據能力，其論述同有未洽﹔（三）又本件供包裝毒品海洛因所用之包裝
    紙十三張（計重五‧四九公克），並非屬毒品海洛因，原審並認屬查獲之毒品海
    洛因範疇，併依毒品危害防制條例第十八條第一項前段規定予以宣告沒收銷燬之
    ，亦有未洽﹔是被告上訴意旨否認上揭犯行，固無理由，惟原判決既有上揭可議
    之處，自應由本院予以撤銷改判，爰審酌被告犯罪之動機、目的、手段，單純為
    他人保管系爭毒品、持有之毒品數量、因而所致生之危害及犯罪後態度等一切情
    狀，量處如主文第二項所示之刑。至扣案之第一級毒品海洛因，淨重五二‧二四
    公克，係查獲之毒品，應依毒品危害防制條例第十八條第一項前段規定宣告沒收
    銷燬之，而扣案之包裝毒品海洛因所用之包裝紙十三張，計重五．四九公克，係
    被告所有而供犯罪所用之物，依刑法第三十八條第一項第二款規定宣告沒收﹔至
    扣案之白色粉末一包，淨重四．二一公克（包裝重一．三二公克，經標示Ｈ（－
    ）者），經鑑定未發現法定毒品成分，非屬毒品，暨扣案之分裝袋二百九十只、
    電子磅秤一台，被告否認為其所有，且非屬供本件犯罪所用之物，均不為沒收之
    諭知，附此敘明。
據上論斷，應依刑事訴訟法第三百六十九條第一項前段、第三百六十四條、第二百九
十九條第一項前段、第三百條，毒品危害防制條例第十一條第一項、第十八條第一項
前段，刑法第十一條前段、第三十八條第一項第二款，判決如主文。
本案經檢察官施慶堂到庭執行職務。
中      華      民      國    九十二    年      七      月      十七    日
                              臺灣高等法院刑事第三庭
                                  審判長法  官 張  連  財
                                        法  官 林  明  俊
                                        法  官 張  傳  栗
右正本證明與原本無異。
檢察官如不服本判決，應於收受送達後十日內向本院提出上訴書狀，其未敘述上訴之
理由者並得於提起上訴後十日內向本院補提理由書（均須按他造當事人之人數附繕本
）。
被告不得上訴。
                                        書記官  秦  慧  榮
中      華      民      國    九十二    年      七      月     十八     日
附錄：本案論罪科刑法條全文
毒品危害防制條例第十一條第一項
持有第一級毒品者，處三年以下有期徒刑、拘役或新台幣五萬元以下罰金。


司法院資訊處製作；財團法人民間司法改革基金會備份。
